# 关于一揽子交易？

提问人：fxoption 时间：2012-12-05 14:16:57
A企业拟受让大股东旗下的B企业25%的股权（A、B同受该股东控制已三年），受让价为 1000 万元现金，25%股权的公允价值为 1200万元（账面值 1000 万元）。 1 、不考虑其它因素，公司要按权益法核算，公司可确认 200 万元的营业外收入。（当然，可以说该项交易是基于大股东的特殊地位，不公允，那也应计入资本公积）。因此长投的账面值为 1200 。 2 、若公司又于第二年收购了50%B公司的股权，受让价为 2600 万元现金，50%股权的公允价值为 2400 万元（账面值为 2000 万元，假设这期间无任何净资产变化），这样构成同一控制下的企业合并，相关差额 600 万元冲减资本公积。
问： 1 、个体报表层面和合并报表层面，在收购50%股权时，在第 1 次收购时按权益法核算的长投 200 万是否需要调整。 2 、如果不调整，这与一次性用 3600 万元收购75%的股权，在长投核算方面就形成了差异。实际上，如果依据《会计准则解释 5 号》，基于“（ 4 ）一项交易单独看是不经济的，但是和其他交易一并考虑时是经济的。”，该交易应构成一揽子交易。该如何处理。 3 、依据 2012 注会讲解“在同一控制下的合并形成的长期股权投资，涉及到多次分步交易实现的，其初始成本是所有者权益账面价值按持股比例计算；而资本公积是初始投资成本与（原长期股权投资账面价值加上合并日取得新一步股份新支付对价的公允价值之和）的差额，如不足再调减留存收益”，该交易又当如何处理？个人认为，注会中要求“新支付对价的公允价值”处理与同一控制下的基本原则是相违被的，应按账面值。

回答人：chenyiwei
判断两项交易是否属于“一揽子交易”，需要综合各种相关因素分析。不能仅仅因为解释 5 号中所列的某一条件得到了满足，就认为必然是一揽子交易。 一揽子交易的最本质特征是：其中的各交易步骤是作为一个整体一并筹划和确定下来的，旨在实现同一交易目的、互为前提和条件。 在本案例中，两个交易的间隔时间较长，因此需要分析这两个交易是否从一开始就一并筹划好的，还是第二项交易是在第一项交易实施完毕之后，根据后来情况的发展变化，再另外确定的？如果是后一种情况，则不属于一揽子交易。

回答人：chenyiwei
回复 fxoption 的帖子
如果这两项交易属于旨在实现同一目的（A合并B）的一揽子交易，则应当根据交易的实际情况判断控制权取得日，即购买日。例如在第一步交易完成后，因为持股只有 25 ％，所以多数可能是没有取得控制权，但也可以暂时不按照权益法核算，到取得控制权后再一并处理。因此，不会出现不是一揽子交易情况下前次交易形成营业外收入而后次交易冲减资本公积的情况。

提问人：fxoption 时间：2012-12-06 23:05:07
回复 chenyiwei 的帖子
这个交易有时是可以设计的，比如将收购另50%设一个选择权，该选择权基于该公司次年利润的实现。（假定两项交易时差过 12 个月）或是卖出一个看跌期权。这又如何处理呢？
是基于控制，还是基于风险和报酬，还是两者，来考量该类涉及长投的置入置出交易呢？

回答人：chenyiwei
有期权的问题比较复杂，需个案分析。但同一控制下的交易较少用到。

提问人：呼叫帮助 时间：2017-03-02 16:58:07
陈版，若判断一项交易是一揽子交易，则期初交易和其中交易账务处理是否按最后交易形成的结果进行处理？

回答人：chenyiwei
要看交易的最终完成日，在最终完成日才能体现出所有步骤全部完成后的处理结果。